臺灣高等法院高雄分院民事判決
                               110年度上字第195號
上  訴  人  台灣雷克有限公司

法定代理人  房玉齡  
訴訟代理人  利美利律師
被 上訴人   邱雅齡  
訴訟代理人  李玲玲律師
            林若馨律師
            陳星宇律師
上列當事人間請求返還借款事件，上訴人對於中華民國110年5月
20日臺灣高雄地方法院109年度訴字第949號第一審判決提起上訴
，本院於110年12月29日言詞辯論終結，判決如下：
    主      文
上訴駁回。
第二審訴訟費用由上訴人負擔。
    事實及理由
一、被上訴人起訴主張：上訴人於民國103 年9 月3 日設立登記
    ，由被上訴人、上訴人法定代理人房玉齡各出資新臺幣(下
    同)30萬元，合計出資額為60萬元。被上訴人於上訴人設立
    登記之前，已先行出借5 萬元作為籌設公司之用。上訴人設
    立之後，因資金仍有不足，被上訴人乃分別於原判決附表一
    （下稱附表一）所示「被上訴人匯款日期」欄所示之日期及
    「被上訴人匯款金額」欄所示金額借款予上訴人，共計483 
    萬元(下稱系爭483萬元)，加計系爭5 萬元，合計488 萬元
    。嗣被上訴人於108 年8 月間催請上訴人還款，上訴人除分
    別於原判決附表二（下稱附表二）所示日期、金額還款共計
    180 萬元外，尚餘308 萬元未還。爰依消費借貸契約關係、
    民法第546 條第1  項規定、不當得利、無因管理之法律關
    係，擇一請求上訴人給付308 萬元，並聲明：㈠上訴人應給
    付被上訴人308 萬元，及自起訴狀繕本送達翌日起至清償日
    止，按年息百分之5 計算之利息。㈡願供擔保，請准宣告假
    執行。
二、上訴人則以：除原判決附表一編號9 所示之150 萬元（下稱
    系爭150 萬元），是被上訴人經由訴外人林修平匯款貸與上
    訴人外，其餘338 萬元皆為被上訴人再行投入上訴人之出資
    額，並非借款等語置辯。
三、原審依被上訴人所請為其一部勝訴之判決，即判命上訴人應
    給付被上訴人303萬元及自起訴狀繕本送達之翌日即109年5
    月16日起至清償日止，按年息百分之5計算之利息，並附條
    件為假執行及免為假執行之宣告。上訴人不服，提起上訴，
    並上訴聲明：㈠原判決不利於上訴人之部分廢棄。㈡上開廢棄
    部分，被上訴人在第一審之訴及假執行之聲請均駁回。被上
    訴人則答辯聲明：上訴駁回。（被上訴人對於原審判決駁回
    其逾上開請求部分，未據聲明不服而告確定，已非本院審理
    範圍，下不贅述）。　　
四、兩造不爭執事項(本院卷第113-114頁)：
  ㈠上訴人在103年9月3日設立登記，股東共2名即被上訴人與房
    玉齡，登記出資額各30萬元。
  ㈡被上訴人於103年6月3日有提供5萬元，作為上訴人籌備費用
    ；房玉齡亦有於上訴人設立登記前提供5萬元，同作上訴人
    籌備費用。
  ㈢被上訴人有以個人名義再匯入上訴人帳戶333萬元，金額、時
    間如附表一編號1至8、10所示。
  ㈣林修平以其個人名義於104年11月6日匯款150萬元至上訴人帳
    戶（即系爭150萬元），此部分為被上訴人貸與上訴人之借
    款。
  ㈤上訴人有於附表二所示日期、金額，還款給被上訴人，合計1
    80萬元。
  ㈥房玉齡有於附表一所示日期、金額入帳至上訴人帳戶，合計2
    15萬元。
  ㈦除上開第㈠項所示各30萬元外，被上訴人與房玉齡上開匯款金
    額，並未顯示於登記出資額。
  ㈧房玉齡曾於109年7月23日以自己個人名義，對上訴人聲請核
    發支付命令，主張上訴人自103年至105年7月5日止，曾向房
    玉齡借款220萬元，即包含本件上訴人所抗辯如附表一所示
    之房玉齡所入帳金額，經臺灣臺北地方法院以109年度司促
    字第13827號支付命令事件受理。
五、被上訴人得否依消費借貸法律關係，請求上訴人返還借款
    303萬元（即附表一扣除附表二後之金額）:
  ㈠上訴人在103年9月3日設立登記，股東共2名即被上訴人與房
    玉齡，登記出資額各30萬元，被上訴人除登記之30萬元出資
    額外，曾於附表一編號1至8、10所示時間，以個人名義再匯
    款合計333萬元至上訴人帳戶，另林修平亦曾以其個人名義
    於104年11月6日匯款150萬元至上訴人帳戶，系爭150萬元部
    分為被上訴人貸與上訴人之借款，又上訴人曾於附表二所示
    日期、金額，還款合計180萬元予被上訴人一節，為兩造所
    不爭執（不爭執事項㈠、㈢、㈣、㈤），堪信屬實。
  ㈡被上訴人另主張除林修平所匯之系爭150 萬元為被上訴人貸
    與上訴人之借款外，其餘333萬元亦屬借款，為上訴人所否
    認，查，
　⒈據證人即上訴人前會計人員邱慧芳證稱：伊於104 年7 月任
    職上訴人公司，負責會計帳務、雜項等事務，依被上訴人及
    房玉齡之指示執行業務。伊據上訴人登記資料及被上訴人告
    知，被上訴人與房玉齡就上訴人之出資額各為30萬元。伊於
    104年7月間到職後，公司（按指上訴人）現金不夠因應支出
    ，因剛開始公司有代理兩家外國公司，外國公司有限制需要
    有足夠訂貨量，訂貨量會由被上訴人、房玉齡確認後告知伊
    ，貨款部分不足的部分，也是由被上訴人、房玉齡兩人說好
    之後，再告知伊要再各拿多少出來，關於訂貨量及二人各拿
    出多少，伊會記載在帳務上。關於第三人借給公司資金科目
    為何，因伊沒有處理經驗，還是會問過記帳士之後才處理，
    會記載應付，內帳上記載（-)，後面會再記載是向何人借款
    。如是股東增資，要列在業主權益，但應有正式名稱，出資
    額僅為備註，非正確科目名稱。而就上開被上訴人、房玉齡
    因應貨款不足再拿錢出來之帳務資料名目，伊會依被上訴人
    、房玉齡之指示並詢問與上訴人配合之記帳士後記載，記帳
    士回復以「應付股東款」名目記載，而伊在公司明細分類帳
    上所載「股入」只是備註摘要。因那時公司資金不足，被上
    訴人、房玉齡再各自拿出來之金額，兩人有明確告知是借資
    金給公司周轉。一開始是（各自要拿多少）均分，後期房玉
    齡手上資金沒有這麼多，所以105 年之後被上訴人表示會自
    己想辦法，並想出預收款項之優惠方案。除由被上訴人、房
    玉齡再借款給上訴人之外，僅有被上訴人向私人借貸，其餘
    未向銀行貸款。另有關附表二之轉帳行為是被上訴人、房玉
    齡談過的。因被上訴人金額是483 萬元，房玉齡可能是200 
    多萬元，兩人決定就被上訴人多於房玉齡之差額先陸續還給
    被上訴人，把（上訴人對）兩人負債金額弄平。這些錢是上
    訴人當時仍有之現金，本質則是客戶預收款，房玉齡說要分
    掉，伊有提醒既然是客戶預收款，仍屬公司負債，所以才依
    公司營運狀況，先把被上訴人多拿出來部分先陸續還款。另
    外也曾返還房玉齡40幾萬元代墊費用等語（見原審卷第121-
    135 頁）。
　⒉另就林修平匯入150萬元部分，證人林修平證述：伊曾與被上
    訴人交往直至109 年，曾有聽聞被上訴人要與房玉齡合夥經
    營髮品類產品，要開公司。伊有分別給被上訴人200 萬元、
    130 萬元以及第3 筆之系爭150 萬元，經由被上訴人指示匯
    款至上訴人帳戶。伊是支援被上訴人，等於給被上訴人，無
    意請求被上訴人還款，最後給被上訴人之150萬元，也是被
    上訴人提及要買貨，資金不夠，伊才提供150萬元予被上訴
    人等語（見原審卷第85-86頁），依林修平上開證述，可認
    其匯款之系爭150 萬元，係因被上訴人提及上訴人購貨資金
    不足而贈與被上訴人，並逕依被上訴人指示匯入上訴人帳戶
    ，而此亦核與證人邱慧芳上開證述公司當時資金不足以因應
    貨款支出，會由被上訴人及房玉齡借錢給公司週轉一節互核
    相符。
　⒊再者，房玉齡前亦於附表一所示日期、將合計215萬元款項陸
    續入帳至上訴人帳戶，並曾於109年7月23日以自己個人名義
    ，對上訴人聲請核發支付命令，主張上訴人自103年至105年
    7月5日止，曾向房玉齡借款220萬元，即包含本件附表一所
    示之房玉齡所入帳金額，經臺灣臺北地方法院以109年度司
    促字第13827號支付命令事件受理等情，為兩造所不爭執（
    見不爭執事項㈥、㈧），亦核與被上訴人本件主張及證人邱慧
    芳上開證述情形相當。
　⒋綜合上開事證，上訴人僅被上訴人及房玉齡兩名股東，登記
    出資為各30萬元，於上訴人之明細分類帳之名目明確記為「
    資本額」（見原審卷第35頁），與嗣因上訴人運營需要，二
    人陸續曾再投入資金，所使用之名目「股入」不同，而依證
    人邱慧芳證述被上訴人、房玉齡有明確告知各自再行投入之
    資金為借款，於分類明細帳以「股入」記載之性質僅為備註
    摘要，兼衡房玉齡於上開支付命令聲請亦主張附表一之金額
    入帳至上訴人帳戶為借款，而上訴人亦有於附表二所示日期
    、金額回付金額給被上訴人，皆合於消費借貸契約借款人應
    返還借款金額之義務特徵，亦與被上訴人所提供之資金實際
    多於房玉齡之情狀相合，堪認被上訴人主張系爭483萬元係
    以借款之意而匯至上訴人帳戶，與上訴人間有消費借貸關係
    ，應堪採信。
　㈢上訴人雖抗辯被上訴人與房玉齡在103、104年投入的款項多
    為同時且相同金額，足認被上訴人與房玉齡間實際上是合夥
    關係，被上訴人、房玉齡兩人各自所付皆屬出資額，且被上
    訴人曾在其他案件中自承與房玉齡是合夥關係，其為大股東
    等語，證人邱慧芳亦在另案偵查中證述二人合夥等語，固據
    其提出臺灣高雄地方法院108年度勞訴字第176號事件109年7
    月1日言詞辯論筆錄節本、108年度他字第7696號詢問筆錄影
    本2份、108年度他字第8892號訊問筆錄影本1份為證，並有
    高雄地方檢察署109年偵字第8263號不起訴處分書附卷可參
    （見原審卷第109頁、本院卷第122、127-128、186、191-19
    2、202頁）。惟如附表一所示之匯款金額、日期，房玉齡雖
    於104 年初期有按被上訴人之匯款金額、日期等應提供資金
    予上訴人，惟自104 年5 月5 日之後即未全然對應被上訴人
    之匯款金額、日期，提出同等金額，與上訴人所指被上訴人
    、房玉齡必須遵依各二分之一之出資比例原則不同。又上訴
    人有2位出資人，即被上訴人及房玉齡，各出資50％已據前述
    ，則被上訴人稱其自身為公司大股東核與常情無違，亦與上
    訴人公司登記公示資料相符。再者，證人邱慧芳於108年度
    他字第7696號同日之詢問筆錄中亦曾提及該二人為二位股東
    等語（見本院卷第122頁），其係泛指二人有共同出資經營
    公司，或認係法律定義上之合夥關係，並不能以上開粗略之
    泛稱即予認定。況上訴人自陳房玉齡曾建議被上訴人是否要
    做公司增資並未獲同意等語（見本院卷135頁），是尚難僅
    以上開他案之簡略陳述即認房玉齡與被上訴人間實質上是合
    夥關係，附表一所投入之款項為出資額，上訴人辯並不足採
    。
　㈣上訴人另辯稱邱慧芳係在104年7月間始任被上訴人公司，而
    被上訴人及房玉齡分別投入公司的股款均多在104年7月前，
    其依被上訴人之指示在内帳多記載為「股入」或「存入」應
    即為股東入股款及存入，且邱慧芳亦證述兩造間並未約定還
    款期限及利息，證明此非借款云云(見本院卷第63、181、11
    7、63頁)。查依上開證人邱慧芳證述：針對被上訴人及房玉
    齡再行投入之金額，伊係依被上訴人、房玉齡之指示並詢問
    與上訴人配合之記帳士後記載，記帳士回復以「應付股東款
    」名目記載，而伊在公司明細分類帳上所載「股入」只是備
    註摘要等語（見原審卷第125-129頁），上訴人雖否認邱慧
    芳就此有詢問記帳士，然依被上訴人提出邱慧芳與記帳士員
    工趙小姐之Line通訊對話，邱慧芳曾向趙小姐詢問資遣費、
    進口稅等應如何報、會計科目等，有105年6月29日Line對話
    二則附卷可參（見本院卷第83-85頁），可佐證邱慧芳對於
    不確定之項目確會詢問記帳士後加以登記記錄；再以，上訴
    人自陳在林修平於原審證述前，均以為林修平匯入之150萬
    元是向林修平借款等語，而依上訴人提出該筆之明細分類帳
    ，其上亦記載「股入彰銀活存」之字詞，有該明細分類帳影
    本附卷可佐（見本院卷第197、207頁），足證邱慧芳證述「
    股入」僅為備註摘要為真實，並不足以此記載，即認為是股
    款而非借款。
　㈤上訴人復辯稱由上訴人103年至109年營利事業所得稅結算書
    ，其中在資產負債表均未有任何被上訴人借款給上訴人之股
    東往來記載，證明被上訴人投入上訴人公司之款項，確實為
    股款而非借款云云(見本院卷第197頁)，惟為被上訴人否認
    ，主張上開營利事業所得稅結算書及資產負債表屬上訴人向
    國稅局申報之外帳資料，並不能證明實際帳務內容，其登記
    通常較簡略，且不會記錄各往來關係人與往來金額，而依上
    訴人106年實際資產負債表（內帳）則清楚可見106年底上訴
    人負債項目「應付股東款尚有708萬元」，其中子項目分別
    有「應付股東款－IVY（按指被上訴人）4,880,000元」、「
    應付股東款－MEGAN（按指房玉齡）2,200,000元」等語，並
    提出上訴人106年實際資產負債表（內帳）影本1紙為證（見
    本院卷第219、243頁）。上訴人固否認該文書之真正，惟查
    ，被上訴人所提出之上訴人106年實際資產負債表（內帳）
    ，其上印表日期為107年2月2日，顯非訴訟中始製作，亦核
    與邱慧芳前開證述：就上開被上訴人、房玉齡因應貨款不足
    再拿錢出來之帳務資料名目，伊會依被上訴人、房玉齡之指
    示並詢問與上訴人配合之記帳士後記載，記帳士回復以「應
    付股東款」名目記載，應付股東款二人會分開記載，IVY是
    被上訴人，MEGAN是上訴人法定代理人等語互核相符（見原
    審卷第127、131頁），與房玉齡為系爭支付命令聲請所載原
    因事實及金額亦相符，該文書應堪信為真正，是上訴人上開
    所辯，亦不足採。
　㈥綜上，附表一所示金額係被上訴人貸與上訴人，兩造間有消
    費借貸關係存在，已認定如前，則扣除上訴人已清償180萬
    元，被上訴人依消費借貸之法律關係，再請求上訴人給付30
    3萬元及法定遲延利息即屬有據，被上訴人另主張依民法第5
    46 條第1項、不當得利、無因管理之規定請求上訴人給付部
    分，自毋庸再加以論究，附此敘明。
六、綜上所述，被上訴人依消費借貸之法律關係，請求上訴人給
    付被上訴人303 萬元，及自起訴狀繕本送達翌日即109 年5 
    月16日起至清償日止（見原審審訴卷第51頁），按年息百分
    之5計算之利息，為有理由，應予准許。原審為上訴人敗訴
    之判決，並無不合。上訴意旨指摘原判決不當，求予廢棄改
    判，為無理由，應予駁回。 
七、本件事證已臻明確，兩造其餘之攻擊或防禦方法及所用之證
    據，經本院斟酌後，認為均不足以影響本判決之結果，爰不
    逐一論列，附此敘明。
八、據上論結：本件上訴為無理由，判決如主文。
中　　華　　民　　國　 111　　年　　1　　月　　19　　日
                            民事第四庭
                                審判長法  官  甯  馨
                                      法  官  何悅芳
                                      法  官  林雅莉
以上正本證明與原本無異。
如對本判決上訴，須於判決送達後20日內向本院提出上訴狀，其
未表明上訴理由者，應於上訴後20日內向本院提出上訴理由書（
均須按他造當事人之人數附繕本）。上訴時應提出委任律師或具
有律師資格之人之委任狀，並依附註條文規定辦理。如委任律師
提起上訴者，應一併繳納上訴審裁判費。
中　　華　　民　國　 111　　年　　1　　月　　19　　日
                                      書記官  陳雅芳
附註：
民事訴訟法第466條之1：
對於第二審判決上訴，上訴人應委任律師為訴訟代理人，但上訴
人或其法定代理人具有律師資格者，不在此限。
上訴人之配偶、三親等內之血親、二親等內之姻親，或上訴人為
法人、中央或地方機關時，其所屬專任人員具有律師資格並經法
院認適當者，亦得為第三審訴訟代理人。
第1項但書及第2項情形，應於提起上訴或委任時釋明之。